【裁判字號】    90,上訴,2895
【裁判日期】    901101
【裁判案由】    組織犯罪防制條例
【裁判全文】
臺灣高等法院刑事判決                            九十年度上訴字第二八九五號
    上  訴  人  臺灣臺北地方法院檢察署檢察官
    被      告  乙○○
右上訴人因被告組織犯罪防制條例案件，不服臺灣臺北地方法院八十八年度訴字第一
八六○號，中華民國九十年七月二十六日第一審判決（起訴案號：臺灣臺北地方法院
檢察署八十八年度偵字第七九三六號、八十六年度偵字第二四八四五號、八十七年度
偵緝字第六六八號、八十八年度偵字第四六三號），提起上訴，本院判決如左：
    主  文
上訴駁回。
    理  由
一、公訴意旨略以：被告乙○○綽號「仔仔」，於民國六十二年間即參與以犯罪為宗
    旨或以其成員從事犯罪活動之犯罪組織「北聯幫」，該幫活動地區大部分在台北
    市北投區及東區，迄八十三年間因其涉嫌違反槍砲彈藥刀械管制條例及刑法第一
    百五十四條第一項參與犯罪結社罪，經台灣士林地方法院檢察署提起公訴，嗣經
    本院於八十四年三月二十四日以八十四年度上訴字第八一○號判決違反槍砲彈藥
    刀械管制條例部分處有期徒刑八月，參與犯罪結社罪部分則以犯罪不能證明，不
    另為無罪之諭知，案經確定後，乃乙○○並未真正脫離「北聯幫」犯罪組織，而
    繼續參與「北聯幫」之組織，並於八十四年十月廿四日推甲○○（已另案判刑）
    繼任「北聯幫」幫主（原任幫主為唐重生）率領幫眾，乙○○則退居幕後，或稱
    「副幫主」、「執行長」等名銜，迄八十四年十二月底，其與甲○○、李顯一共
    同在台北市○○○路○段二十四號三樓開設「中國點子電影事業股份有限公司」
    及「奇花音樂事業有限公司」，而由甲○○出面委託林建佑負責承作該二公司之
    辦公室裝潢工程，乃甲○○竟恃「北聯幫」之惡勢力，以作生意使用支票週轉較
    為便利為由，要求林建佑提出銀行存摺二本，並指使手下強行取走林建佑之身分
    證及印鑑章，帶同林建佑將現款各新台幣（下同）六十萬元、七十萬元存入銀行
    帳戶內，準備請領支票使用，復強行將林建佑載往宜蘭申辦臨時身分證及印鑑證
    明供使用，嗣林建佑發覺甲○○等人根本無意支付工程款，除不得不先行墊付下
    包之工程款外，並決定停工不再施作，乃甲○○於八十五年一月初某日，又率同
    手下林志修（亦已另案判刑確定）及不詳姓名男子五、六人，在台北市○○○路
    ○段二十四號二樓夢家咖啡廳內，由林志修向下包廠商陳烈文、鐘榮二、葉勝豐
    等人收取身分證件予以抄錄，並逐一打電話對話，甲○○則以：「如果不繼續趕
    工，不在限期內完工的話，會死的很難看，出門小心一點，家裡如果被火燒掉，
    不關我的事」等語脅迫，使陳烈文等人即刻復工，迄同年月八日完工，期間甲○
    ○、林志修等人復接續恫稱：「裝璜工有像你們這樣嗎﹖如果不好好裝璜及完工
    ，你們每位包工都會死的很難看，知道『北聯幫』的勢力吧，絕對槍下不留人」
    ，林志修並稱：「乙○○是『北聯幫』執行長，而甲○○是幫主，他們人多勢眾
    ，手下很多，並擁有強大的火力」等語，而乙○○亦不時到工地察看並指示其辦
    公室須有更衣間，惟完工後，甲○○等人均未支付工程款，迄八十五年三月間乙
    ○○因前案判刑八月拒不到案執行並已被通緝中，乃逃亡國外而於八十七年九月
    間始由美國移民局驅逐出境，返國後由警逮捕，案經台北市政府警察局及警政署
    刑事警察局移送偵辦。
二、按犯罪事實應依證據認定之，無證據不得推定其犯罪事實；不能證明被告犯罪者
    ，應諭知無罪之判決，刑事訴訟法第一百五十四條、第三百零一條第一項分別定
    有明文。又事實之認定，應憑證據，如未能發現相當證據，或證據不足以證明，
    自不能以推測或擬制之方法，為裁判基礎。且認定犯罪事實所憑之證據，雖不以
    直接證據為限，間接證據亦包括在內，然而無論直接證據或間接證據，其為訴訟
    上之證明，須於通常一般之人均不致有所懷疑，而得確信其為真實之程度者，始
    得據為有罪之認定，倘其證明尚未達到此一程度，而有合理之懷疑存在而無從使
    事實審法院得有罪之確信時，即應由法院為諭知被告無罪之判決，迭經最高法院
    著有判例。
三、公訴人認被告涉有組織犯罪防制條例第三條第一項後段之參與犯罪組織罪嫌，無
    非以(1)甲○○於八十六年一月十七日為警查獲到案時供稱：我在「北聯幫」係大
    哥職位，幫主是唐重生，副幫主是乙○○，八十四年十月二十四日乙○○有提起
    叫我擔任幫主，但我沒答應；(2)林志修於同日警訊時亦供稱：我只知道甲○○、
    乙○○為「北聯幫」份子，不知道是否為幫主或「執行長」等語。(3)原「北聯幫
    」總堂護法盧治平於八十六年二月十二日向警方自首脫離「北聯幫」時，證稱：
我於七十六年三月在台北市○○街統一飯店加入「北聯幫」，當時是由乙○○發
    起主持，但現在是唐重生帶頭，現況我不清楚等語。(4)被告於八十四年底尚與現
    任之「北聯幫」幫主甲○○共同開設上開電影與音樂公司，並擬由被告任公司董
    事長。(5)被害人及秘密證人證稱：「當時（即裝璜工程施工期間）乙○○與甲○
    ○經常來（工地），但待的時間不久，林志修有說過乙○○在幕後才可怕」「看
    到乙○○來工地不下十次，他說一切按照甲○○所講的作，他只要求給他一個辦
    公室並要更衣間，甲○○及林志修均有說過乙○○在『北聯幫』裡地位高於甲○
    ○」等語為論據。
四、訊據被告固坦承於六十二年間，在台北市北投區婦聯三村加入北聯幫，並與甲○
    ○在同一眷村長大，彼此熟識，甲○○於八十四年間創設中國點子電影公司時曾
    受邀參加，事後亦於八十五年一月十九日公司開幕時到場致意等情，惟堅決否認
    有參與犯罪幫派組織北聯幫之犯行，辯稱：自七十一年已脫離北聯幫，並未指定
    甲○○擔任北聯幫幫主，從未介入甲○○、林志修與包商間之工程款糾紛，亦無
    介紹盧治平加入北聯幫等語。
五、經查：
（一）被告雖自六十二年起加入北聯幫，然已於七十一、二年間脫離該幫派，業經本
      院於八十四年三月二十四日以八十四年度上訴字第八一○號判決認定無訛，並
      以該部分與被告所犯無故寄藏手槍罪有裁判上一罪關係，而不另為無罪之諭知
      ，該案經最高法院於八十四年十月十三日以八十四年度台上字第五○七三號駁
      回上訴確定在案，有本院八十四年度上訴字第八一○號刑事判決書、最高法院
      八十四年度台上字第五○七三號刑事判決書影本在卷可稽（見八十七年度偵緝
      字第六六八號偵查卷第四八至五五頁）。本院自不得就被告於八十四年三月二
      十四日前是否參與北聯幫犯行再行審理，核先敘明。
（二）依卷內公訴人所舉之被害人於八十五年十月十六日警訊中指稱：「我一位朋友
      說他被北聯幫幫主綽號黃毛的男子（即甲○○）及北聯幫之執行長乙○○強迫
      裝潢台北市○○○路○段二四號三樓的中國點子電影事業及奇花音樂事業股份
      有限公司，他是負責該工程室內設計之設計師，自八十四年十一月十九日中旬
      起至十二月三十日止，共花費三百餘萬元左右，要向甲○○及乙○○收取設計
      工程款時，遭他們二位拒絕，即停止該工程進度。直到八十五年一月四日，他
      們要我朋友及其他包商到北市○○○路○段二四號二樓夢家咖啡廳談判，當時
      甲○○身邊帶一位兄弟叫林志修，在旁助勢，並強取我朋友及其他包商的證明
      文件及電話抄錄，要我朋友限期完工（含其他包商），如不完工，家裡被放火
      或本身遭危害都不關他們的事，每個人出門都要很小心。八十五年一月二十五
      日，我朋友與一名承攬該工程的男子前往該公司收工程款，當時是在該公司總
      經理室，那時有甲○○及一位林志修的手下在場，甲○○教唆林志修手下強取
      另一包商的身分證明文件，該包商不肯，即遭毆打，他們並從暗室取出手槍三
      把及二盒子彈作勢，軍火之強大，要他們當北聯幫小弟，並表示他們兄弟眾多
      ，拒付該工程款項。．．．八十五年一月十六日完工，我朋友及其他包商要跟
      甲○○與乙○○等二人收取該工程款項，皆遇恐嚇並未取得該工程款，他們公
      司於八十五年一月十九日上午九時開幕，甲○○與乙○○帶領北聯幫三、四十
      名兄弟，個個穿著黑色西裝，打領帶，且來賓一百多人，場面浩大，而甲○○
      與乙○○當面告訴我朋友說，日後有遭人欺侮，北聯幫兄弟可幫忙討回公道，
      北聯幫兄弟眾多。」（八十七年度偵緝字第六六八號卷第六三、六四頁）被害
      人葉勝豐於八十五年十月十七日警訊中指稱：「八十四年十一月中旬由設計師
      陳烈文介紹至台北市○○○路○段二四號三樓（點子電影事業及奇花音樂事業
      股份有限公司）從事油漆工作，至八十四年十二月底工作一段落後，該公司總
      裁甲○○、總經理乙○○均不付給我工錢，於八十五年一月四日下午約一時許
      ，黃、饒等人及其手下林志修約我及陳烈文、水電工詹榮貴、木工工程鐘榮利
      、沙發工張永興及林建佑等包商等人至台北市○○○路○段二四號二樓夢家咖
      啡廳內談判。當時由甲○○教唆林志修強行收取每位在場工程包工的身分證明
      文件，並抄錄，甲○○同時恐嚇揚言說如果不繼續趕工，不在限期內完工的話
      ，要讓每位包工死的很難看，出門小心一點及家裡被放火燒掉，不關他們的事
      等語。我和其他包工因心生畏懼，不得不再繼續工作，並於八十五年一月中旬
      ，繼續對我及其他包工恐嚇，並以暴力脅迫不讓我睡覺、休息，要如期完工，
      不把我們當人看，黃、饒等人如不高興，就破口大罵，並由其手下林志修等多
      位陪同聲稱：乙○○是北聯幫執行長，而甲○○是北聯幫幫主，他們人多勢眾
      ，手下很多，並擁有強大的火力，讓我及其他包工均敢怒不敢言。」（見八十
      六年度偵字第二四八四五號卷第一三頁）另秘密證人於八十七年十二月二日偵
      查中指稱：「當初我承包工程前後，看到甲○○與乙○○常在一起，乙○○經
      常來，但待的時間不久。林志修曾說甲○○是幫派老大，亦曾說過乙○○在幫
      後才可怕，但他沒有提過乙○○在幫裡的職務，而乙○○亦沒有出面恐嚇我，
      只是看過他來而已。我只是在工地看過他，跟他未曾交談過，是聽林志修提過
      他。．．．我在工地看過乙○○不下十次，他說一切按照甲○○所講的做，他
      是要求給他一個辦公室，並要更衣間。乙○○沒有自稱在北聯幫的地位，但甲
      ○○、林志修說他在北聯幫很剽悍，地位在甲○○之上。我確定是乙○○無誤
      ，我亦在士林分局指認過照片。」（見八十八年度偵字第七九三六號卷第二三
      、二四頁）惟「犯罪事實應憑有證據能力之證據認定之；證人以聞自原始證人
      在審判外之陳述作為內容之陳述，純屬傳聞之詞，其既未親自聞見或經歷其所
      陳述之事實，法院縱令於審判期日對其訊問，或由被告對其詰問，亦無從擔保
      其陳述內容之真實性；又因原始證人非親自到庭作證，法院無從命其具結而為
      誠實之陳述，亦無從由被告直接對之進行詰問，以確認該傳聞陳述之真偽，殊
      有違事實審法院之證據調查應採直接主義及刑事訴訟法第一百六十六條之立法
      原意，尤有害於被告依憲法第八條第一項正當法律程序所保障之對質及詰問權
      暨第十六條訴訟基本權所保障之防禦權。故應認證人之傳聞證言不具證據能力
      ，不得以之作為認定犯罪事實之依據」、「證人以聞自未到案共同被告在審判
      外之陳述作為內容之陳述，純屬傳聞之詞，其既未親自聞見或經歷其所陳述之
      本案事實，法院縱令於審判期日對其訊問，或由被告對其詰問，亦無從擔保其
      陳述內容之真實性，而該共同被告又從未到案受訊，以確認該傳聞陳述之真偽
      ，則該傳聞之證詞，在未究明真實性前，如遽採為證據，殊有違事實審法院證
      據之調查應採直接主義及刑事訴訟法第一百六十三條第二項、第一百六十六條
      之立法精神」、「證人就其本人親身經歷目擊之事實經過，到庭而為陳述，其
      證言固得採為被告犯罪之證據；惟證人以聞自他人在審判外之陳述作為內容，
      到庭而為轉述者，則屬傳聞證據，不得採為判決之基礎」，迭經最高法院著有
      判決（最高法院八十七年度台上字第三四七三號、八十八年度台上字第六六八
      八號、八十八年度台上字第四一六九號判決參照）。查被害人及秘密證人所稱
      ：「當時（即裝璜工程施工期間）乙○○與甲○○經常來（工地），但待的時
      間不久，林志修有說過乙○○在幕後才可怕」、「看到乙○○來工地不下十次
      ，他說一切按照甲○○所講的作，他只要求給他一個辦公室並要更衣間，甲○
      ○及林志修均有說過乙○○在『北聯幫』裡地位高於甲○○」等語，均係聽自
      甲○○、林志修提及「乙○○在幕後才可怕、」「乙○○在北聯幫之地位高於
      甲○○」，並非親身經歷目擊之事實，依上開判例意旨，均不得作為被告參與
      北聯幫犯罪組織之依據。雖被害人另稱「甲○○與乙○○帶領北聯幫三、四十
      名兄弟，個個穿著黑色西裝，打領帶，且來賓一百多人，場面浩大，而甲○○
      與乙○○當面告訴我朋友說，日後有遭人欺侮，北聯幫兄弟可幫忙討回公道，
      北聯幫兄弟眾多。」然此部分僅係被害人片面指訴，並無證據證明與事實相符
      ，亦不得資為被告論罪之證據。
（三）共同被告甲○○於八十六年一月十七日為警查獲到案時供稱：「我目前擔任北
      聯幫大哥職位，幫主是唐重生，副幫主是乙○○．．．八十四年十月二十四日
      乙○○有提起叫我擔任幫主，但我沒答應。林建佑、陳烈文、黃勝豐指認我係
      北聯幫幫主係因他們於八十四年十一月間幫我在北市○○○路○段二四號三樓
      裝潢中國點子電影有限公司及奇花唱片事業公司，我欠他們五百餘元裝潢費，
      他們要陷害我。」（見八十六年度偵字第二四八四五號卷第九頁背面、一○頁
      ）共同被告林志修於八十六年一月十七日警訊中亦供稱：「甲○○是我的大哥
      ，乙○○是我的朋友。我只知道甲○○、乙○○為北聯幫份子，不知道他們是
      否為幫主或執行長。．．．我有於八十四年十一月間，在甲○○所開設之中國
      點子電影有限公司及奇花唱片事業公司幫忙，我都是依甲○○直接交代處理事
      情，是甲○○要我去幫忙的。」（見八十六年度偵字第二四八四五號卷第一一
      頁背面）按共同被告所為不利於己之供述，固得採為其他共同被告犯罪之依據
      ，惟此項不利之供述，仍應調查其他必要之證據，以察其是否與事實相符，自
      不得專憑此項供述，據為其他共同被告犯罪事實之認定（最高法院三十一年上
      字第二四二三號判例參照）。查甲○○於被訴自八十四年十月二十日起繼任唐
      重生為北聯幫幫主之犯罪組織、盜匪等案件中（本院花蓮分院八十六年度上重
      訴字第五○五號）始終辯稱：係遭被告擅自指定擔任北聯幫幫主，並未同意出
      任幫主等語，則甲○○為使所辯獲得採信，當有指稱被告係北聯幫幫主或副幫
      主之必要，已見甲○○與被告利害關係對立。再被告於八十五年三月二十二日
      ，因另案逃匿出境，直至八十七年九月十八日，始經美國移民局驅逐出境，為
      內政部警政署刑事警察局於八十七年九月十九日，在桃園中正國際機場緝獲歸
      案，有內政部警政署刑事警察局通緝案件移送書在卷可稽（見八十七年度偵緝
      字第六六八號偵查卷第一、三、四頁）。而甲○○於八十六年一月十七日即因
      另案為警逮捕，自可能為能冀求依組織犯罪條例第八條第一項規定減輕其刑，
      而將主持犯罪組織之刑責推諉於逃匿出境之被告。又甲○○自八十四年十月二
      十四日起，繼任唐重生擔任北聯幫幫主，主持犯罪組織「北聯幫」，且甲○○
      辯稱僅為北聯幫內之「大哥」，係被告擅自指定擔任幫主，要屬卸責之詞，已
      據本院花蓮分院八十六年度上重訴字第五○五號判決認定在案，有本院花蓮分
      院八十六年度上重訴字第五○五號刑事判決影本在卷可考（見八十七年度偵緝
      字第六六八號偵查卷第九三至一○一頁）。另依卷附北投分局繪製之北聯幫成
      員組織系統表記載「現幫主惠曉青；幫主甲○○；前幫主唐重生；護法盧治平
      ；副幫主張德生；幹部乙○○」，亦與甲○○指稱被告為副幫主不符。則甲○
      ○既與被告利害關係對立，所稱遭被告以副幫主身分擅自指定為幫主，亦經查
      明與事實不符，自不得以之為被告擔任北聯幫副幫主之依據。再林志修於被訴
      強盜等案件中始終供稱：係應甲○○邀請協助文書處理工作，對於甲○○籌組
      幫派之事全然不知等語（見本院八十六年度上易字第五四一六號判決書），則
      林志修既非北聯幫成員，所稱被告係北聯幫份子，要屬臆測聽聞之詞，依法不
      得作為被告有罪之證據。
（四）證人即前「北聯幫」總堂護法盧治平於八十六年二月十二日向警方自首脫離「
      北聯幫」時證稱：「於七十六年三月在台北市○○街統一飯店加入北聯幫，當
      時是由乙○○發起主持，但現在是唐重生帶頭，現況我不清楚。」並出具切結
      書載稱：被告於七十六年三月二十日，在台北市○○街統一飯店介紹其加入北
      聯幫云云（見八十六年度偵字第二四八四五號偵查卷第四頁反面、第五頁）；
      惟查被告前因「違反動員戡亂時期檢肅流氓條例」案件，經臺北市政府警察局
      於七十六年二月十四日解送原審法院治安法庭訊問後，經原審法院裁定留置於
      台北市政府警察局拘留所，嗣於七十六年三月二十四日經原審法院以七十六年
      度感更（一）字第一號裁定交付感訓處分，並經本院治安法庭於七十六年四月
      十六日以七十六年度感抗字第五七號駁回抗告確定後，函請台北市政府警察局
      依法處理一節，有原審法院調閱之該院七十六年度感裁字第○一一號刑事卷附
      七十六年二月十四日訊問筆錄、留置回證，及本院七十六年度感抗字第五七號
      刑事卷附原審法院七十六年度感更（一）字第一號裁定書、本院治安法庭七十
      六年度感抗字第五七號裁定書、本院七十六年四月十八日劍刑庭字第三四二二
      號函等件足憑（見原審法院七十六年度感裁字第○一一號刑事卷第二至四頁、
      本院七十六年度感抗字第五七號刑事卷第三、四、三三至三五、三九頁），足
      見被告於七十六年三月間確實經法院裁定留置於台北市政府警察局拘留所，證
      人盧治平指稱於七十六年三月二十日，經由被告在臺北市○○街統一飯店介紹
      加入北聯幫，顯與事實不符，不足憑信。
（五）查北聯幫成員於八十六年一月二十三日向治安機關自首脫離北聯幫犯罪組織時
      ，曾任北聯幫幫主、主委一職之唐重生於警訊中供稱：北聯幫設有主任委員、
      副主任委員、長老、中常委，下有三個堂口等語（見臺灣台北地方法院檢察署
      八十六年度偵字第二四一○號偵查卷第一一三至一一七頁）。前北金堂堂主林
      敏郎供稱：計有北金堂、北木堂、北山堂三個堂口，成員約二、三百人等語（
      同上偵查卷第一一八至一二二頁），北金堂副堂主陳宇旭供稱：北聯幫組織約
      有三百人，主要成員及架構為老幫主黃寶龍，二代幫主唐重生，現任幫主甲○
      ○，其次是「八豹」、中常委王玉峰、周運祥，下設北金堂、北木堂、北山堂
      等語（見臺灣台北地方法院檢察署八十六年度偵字第二四一○號偵查卷第一二
      三至一二七頁），北金堂成員洪國清供稱：北聯幫現由甲○○擔任幫主，成員
      約二、三百人，長老王玉峰、北金堂（堂主林敏郎）、北木堂（堂主邢佩璽）
      及北山堂（現無堂主）等語（見臺灣台北地方法院檢察署八十六年度偵字第二
      四一○號偵查卷第一二八至一三二頁），均未提及北聯幫設有公訴人所謂「副
      幫主」或「執行長」之組織架構。另其他自首脫離北聯幫之前北聯幫北金堂成
      員賴思安、陳成宗、楊奇雄等人於警訊中亦均無人提及被告在北聯幫之職位，
      或指稱被告為北聯幫成員，此經原審調閱該等案件卷宗查明屬實（見臺灣台北
      地方法院檢察署八十六年度偵字第二四一○號偵查卷第一三三至一四五頁）。
      按唐重生、林敏郎、陳宇旭等人均屬北聯幫重要成員，倘甲○○所稱係經被告
      指定擔任幫主，被告為北聯幫副幫主確屬實情，則唐重生等北聯幫之前任幫主
      、各中常委、堂主之重要成員豈會無人提及被告為北聯幫成員，並擔任副幫主
      一職？況主管北聯幫犯罪活動之台北市政府警察局北投分局以八十九年五月九
      日北市警投分刑字第八九六一一四一七○○號函回覆原審載稱：「有關調查本
      分局列管『北聯幫』成員乙○○乙名，自民國七十一年迄今任何參與『北聯幫
      』活動資料，或與『北聯幫成員』共同犯罪資料乙案，經飭屬調查結果並未發
      現參與幫派活動及犯罪資料。」足見公訴人指稱被告於八十四年十月二十四日
      仍繼續參與北聯幫組織，並擔任副幫主或執行長，要屬無據。
（六）被告與甲○○本屬舊識，被告於脫離北聯幫後，縱如公訴人所指再與甲○○、
      李顯一、林明宗等人共同開設「中國點子電影事業股份有限公司」及「奇花音
      樂事業有限公司」，亦可能係基於昔日情誼所致。且李顯一、林明宗等人均非
      北聯幫成員，顯見與甲○○共同籌組上開公司之人，並非均為北聯幫成員。公
      訴人僅依被告參與甲○○上開公司事務，即認被告仍擔任北聯幫副幫主，要屬
      速斷。
（七）依卷附臺北市政府警察局信義分局破獲乙○○涉嫌與北聯幫成員王從戎、吳世
      皇共同犯罪資料卷宗所示，八十九年五月十二日於台北市○○路○段三七巷一
      八號現場查獲涉嫌賭博人員計有李慶和、洪文賓、倪吉明、陳德鈞、林嘉鈺、
      周林傳、王從戎、郭茂東、周林傳、吳世皇、鄭耀騰、郭忠仁、施長耀、葉國
      華、李志杰、高國欽、賴俊義、柯智仁、王志祥、林財發、黃立志、林顯東、
      林文德、葉大光、王慧君、陳明珠、李月琴、陳其益、蘇國福、翁鳳秋、魏嘉
      樺等人。其中吳世皇、鄭耀騰、郭忠仁、施長耀、葉國華、李志杰、高國欽、
      賴俊義、柯智仁、王志祥、林財發、黃立志、林顯東、林文德、葉大光、王慧
      君、陳明珠、李月琴、陳其益、蘇國福、翁鳳秋、魏嘉樺於警訊中均稱與被告
      素不相識，經由朋友介紹或主持人李慶和邀約前去賭博；王從戎、郭茂東、周
      林傳於警訊中則稱僅係與被告認識而已；又賭場主持人李慶和於警訊中供稱：
      「賭博現場除洪文賓、倪吉明是我僱用擔任賭場記帳、負責清台，其餘遭警查
      獲之乙○○等人均是參與我主持職業賭場的賭客。．．．乙○○與趙霖二天均
      是由身邊小弟林建宏、陳德鈞、王從戎陪同到賭場參與聚賭，不是在我賭場圍
      事。」賭場員工洪文賓於警訊中供稱：「我在賭場負責帳目（記帳）工作，日
      薪六千元．．．乙○○等人約今日凌晨一時許，與三男一女進入，但只有他一
      人參與賭博，這二天乙○○都有帶兄弟來賭場賭博，他並沒有圍事。」陳德鈞
      於警訊中供稱：「我於凌晨零時三十分進入該賭場，同行前往有趙霖、乙○○
      、林嘉鈺。我與乙○○、趙霖等人在鴻禧酒店飲酒後，分別駕車同往該賭場。
      」林嘉鈺於警訊中供稱：「我是與乙○○前往該賭場，．．．因為乙○○到我
      們店喝酒，約至五月十二日凌晨一點多，就帶我到賭場。我不知道乙○○是幫
      派分子，只是在店裡見過他二次，與他不熟。」依李慶和、洪文賓、陳德鈞及
      林嘉鈺所稱，被告僅係單純前來賭場賭博，並無圍事情形。上開現場為警查獲
      人員李慶和等人所供，自均不得為被告參與北聯幫組織之依據。雖趙霖於警訊
      中供稱：「我係經由陳德鈞及乙○○帶我到這家賭場賭博。．．．我與陳德鈞
      、乙○○、林嘉鈺等人於十一日二十三時許，在台北市○○路鴻禧酒店碰面喝
      酒，喝到十二日凌晨一時許，我們決定前往該賭場賭博。．．．我與乙○○認
      識約六、七年，真正有往來是本月初才開始。．．．乙○○是北聯幫份子。」
      倪吉明於警訊中供稱：「賭場是李慶和主持，員工有我及洪文賓，分別擔任清
      賭檯子及記帳工作。．．．王從戎大約凌晨一時許與陳德鈞、趙霖、林建宏及
      乙○○等人同時進到賭場，我看見趙霖、陳德鈞及乙○○參與賭博。．．．乙
      ○○屬於北聯幫、陳德鈞屬於松聯幫．．．」然趙霖、倪吉明並非北聯幫成員
      ，復未能明確指稱被告於北聯幫擔任之職務，且趙霖、倪吉明所稱「被告為北
      聯幫份子」，亦可能係指被告曾於六十二年至七十一年間參與北聯幫組織所致
      ，自不得以二人空泛指稱「被告為北聯幫份子」，即認被告自八十四年三月二
      十四日後仍有參與北聯幫組織，並擔任該幫副幫主。
（八）綜上所述，公訴人所舉證據，均無法證明被告犯有組織犯罪防制條例第三條第
      一項後段之罪，此外即查無證據足認被告有被訴之犯行。
六、原審調查結果，認被告不構成犯罪，而為無罪之諭知，經核並無違誤。公訴人上
    訴以甲○○自八十四年十月二十四日起，繼任唐重生擔任北聯幫幫主之事實，業
    據本院花蓮分院八十六年度上重訴字第五○五號刑事判決認定在案，並為原審所
    是認，則甲○○對於被告自八十四年三月二十四日後是否繼續參與北聯幫組織、
    活動一節，自應知之甚稔。而甲○○於前揭案件之警訊、偵查及審理中均稱係被
    告指示擔任北聯幫幫主，該判決亦認定被告實為北聯幫之副幫主，足見被告確實
    仍繼續參與北聯幫組織。原審遽以甲○○於上開案件辯稱非幫主，僅為大哥云云
    ，為避就卸責之詞，而未參酌甲○○與被告並無仇怨，且坦承被告曾指示擔任北
    聯幫幫主等不利於己之陳述，實無設詞誣陷被告之理等情，即認甲○○之陳述不
    可採，自有未洽。再被告於八十七年九月十九日遭美國移民局驅逐出境遣返回臺
    後，曾於警訊中親手繪製北聯幫組織一覽表，有該表附卷為證，並經被告坦承屬
    實，益見被告確實仍有參與北聯幫組織，始能得知該幫之相關成員及職稱，原審
    未審酌及此，亦有未當等語。惟甲○○與被告利害關係對立，所稱遭被告以副幫
    主身分擅自指定為幫主，亦經查明不實，已如前述。再被告固曾於八十七年九月
    二十日警訊中繪製北聯幫組織一覽表，然被告始終否認擔任北聯幫副幫主，而該
    組織表上亦未記載被告為北聯幫成員，卷內亦無證據足認該組織表確與事實相符
    。況得知北聯幫組織成員管道甚多，被告亦可能因曾參與北聯幫組織，並於退出
    該幫後，尚與幫內成員仍有私人往來，始知悉北聯幫成員。公訴人僅依被告繪製
    之北聯幫組織一覽表，即認被告係擔任北聯幫副幫主，要屬速斷。足見本件上訴
    ，為無理由，應予駁回。
據上論斷，應依刑事訴訟法第三百六十八條，判決如主文。
本案經檢察官李良忠到庭執行職務。
中      華      民      國      九十      年      十一    月     一     日
                              臺灣高等法院刑事第十四庭
                                  審判長法  官  陳  祐  輔
                                        法  官  蔡  國  在
                                        法  官  陳  國  文
右正本證明與原本無異。
檢察官如不服本判決應於收受送達後十日內向本院提出上訴書狀，其未敘述上訴之理
由者並得於提起上訴後十日內向本院補提理由書（均須按他造當事人之人數附繕本）
。
                                        書記官  蔡  棟  樑
中      華      民      國    九十    年     十一   月       一       日


司法院資訊處製作；財團法人民間司法改革基金會備份。
